【裁判字號】    97,訴,1480
【裁判日期】    970619
【裁判案由】    毒品危害防制條例
【裁判全文】
臺灣板橋地方法院刑事判決              97年度訴字第1480號
公  訴  人  臺灣板橋地方法院檢察署檢察官
被      告  乙○○
                    （另案於於臺灣新店戒治所執行強制戒治中）
            甲○○
                    （另案於臺灣臺北監獄臺北分監執行中）
上列被告因違反毒品危害防制條例案件，經檢察官提起公訴（97
年度偵緝字第674 號、97年度偵字第1945號），本院判決如下：
    主  文
乙○○、甲○○共同轉讓禁藥，乙○○處有期徒刑玖月；甲○○
處有期徒刑柒月。扣案之甲基安非他命壹包（驗餘淨重零點壹玖
壹貳公克）沒收。
    事  實
一、乙○○、甲○○均明知甲基安非他命係屬中央衛生主管機關
    明令公告之禁藥，不得非法轉讓，因乙○○之弟丙○○染有
    施用甲基安非他命之惡習，於民國96年9 月7 日凌晨某時，
    打電話向乙○○索討甲基安非他命擬供自己施用，適乙○○
    與甲○○同在某友人位於臺北縣八里鄉之住處，渠二人竟基
    於共同轉讓禁藥之犯意聯絡，由乙○○提供其前向不詳之人
    購得之甲基安非他命1 包（淨重約0.4 公克，起訴書載為毛
    重約0.46公克），交由甲○○持至丙○○位於臺北縣三重市
    ○○路41巷17號5 樓頂3 號房住處，交付予丙○○，以此手
    法，共同無償轉讓甲基安非他命予丙○○，以供丙○○施用
    （丙○○所涉施用第二級毒品犯行，前經本院以96年度毒聲
    字第2504號裁定送觀察、勒戒後，認有繼續施用毒品傾向，
    再經本院以97年度毒聲字第19號裁定強制戒治中）。嗣為警
    於96年9 月7 日12時30分許，在丙○○之上址住處查獲丙○○，並扣得丙○○施用後所剩餘之甲基安非他命1 包（淨重
    0.1920公克，取0.0008公克鑑驗用罄，驗餘淨重0.1912公克
    ），始循線查悉上情。
二、案經臺北縣政府警察局移送臺灣板橋地方法院檢察署檢察官
    偵查起訴。
    理  由
一、證據能力部分：按被告以外之人於審判外之言詞或書面陳述
    ，除法律有規定者外，不得作為證據，刑事訴訟法第159 條
    第1 項固定有明文。惟被告以外之人於審判外之陳述，雖不
    符同法第159 條之1 至之4 之規定，而經當事人於審判程序
    同意作為證據，法院審酌該言詞陳述或書面陳述作成時之情
    況，認為適當者，亦得為證據；當事人、代理人或辯護人於
    法院調查證據時，知有第159 條第1 項不得為證據之情形，
    而未於言詞辯論終結前聲明異議者，視為有前項之同意，此
    亦據同法第159 條之5 規定甚明。查本件被告等、檢察官於
    本院準備程序中均未就證據能力提出爭執，且迄於言詞辯論
    終結前，亦未就本院所調查之證據主張有刑事訴訟法第159
    條第1 項不得為證據之情形，應認均已同意得作為本案之證
    據。從而，以下之供述證據縱有屬傳聞證據，且不符刑事訴
    訟法第159 條之1 至之4 之規定者，經本院審酌各該證據資
    料作成時之一切客觀情況，認無不適當之情事，均認有證據
    能力，合先敘明。
二、認定犯罪事實之依據：
  (一)被告乙○○曾於96年9 月7 日凌晨某時，在某友人位於臺北
    縣八里鄉之住處，提供其前向不詳之人購得之甲基安非他命
    1 包，交由被告甲○○持至丙○○位於臺北縣三重市○○路
    41巷17號5 樓頂3 號房住處，交付予丙○○，以供丙○○施
    用之事實，迭據被告乙○○、甲○○自白不諱，核與證人丙○○於警詢、偵訊及本院審理時之證述相符，並有白色透明
    結晶物1 包扣案可資佐證（扣押物品目錄表及照片見96年度
    毒偵字第6918號卷第13、18頁）。上開扣案物經送鑑定結果
    ，為甲基安非他命無訛，淨重0.1920公克，取0.0008公克鑑
    驗用罄，驗餘淨重0.1912公克等情，有交通部民用航空局航
    空醫務中心毒品鑑定書1 份可憑（同上卷第68頁）。且丙○○為警查獲後，經警採集其尿液檢體送驗結果，呈甲基安非
    他命陽性反應，亦有臺北市政府警察局偵辦毒品案件尿液檢
    體委驗單、臺灣尖端先進生技醫藥股份有限公司96年9 月14
    濫用藥物檢驗報告各1 份附卷可稽（見96年度毒偵字第8217
    號卷第8 、9 頁），足認被告二人之自白確與事實相合。
  (二)依證人丙○○於本院審理時所述：被告甲○○當時拿1 包安
    非他命給我，重量不到1 公克，我有用玻璃球施用2 次……
    該次拿到的安非他命，可以讓我施用4 次，我只施用2 次，
    所以剩下的數量約是原來數量的一半等語（見本院卷第59、
    60頁），再參諸警員查獲丙○○時所扣得之甲基安非他命1
    包，其淨重為0.1920公克，已如前述，堪認被告乙○○交由
    被告甲○○交付予丙○○之甲基安非他命數量約為0.4 公克
    。再者，關於被告乙○○提供甲基安非他命之原因，證人丙○○於警詢時供明：我哥（指被告乙○○）怕我上夜班太累
    ，所以留下來給我施用的，不用錢購買（見96年度毒偵字第
    6918號卷第7 頁）；嗣於檢察官偵訊時具結證稱：因為被告
    乙○○是我親哥哥，所以不會向我收錢等語（見96年度偵字
    第20706 號卷第47頁）。徵以被告甲○○於檢察官偵訊時具
    結證稱：（問：當時被告乙○○是要請丙○○施用安非他命
    ？）是（見97年度偵緝字第674 頁）；嗣於本院審理時仍稱
    ：（問：本次交付之甲基安非他命，乙○○有無說是跟丙○○合資購買？）沒有（見本院卷第56頁），足認被告乙○○
    提供甲基安非他命，交由被告甲○○持往丙○○之上址住處
    ，係在無償轉讓甲基安非他予丙○○甚灼。被告乙○○所辯
    該甲基安非他命係與丙○○合資購得云云，洵屬飾詞卸責之
    詞；證人丙○○嗣附和上開辯詞，於本院審理時改稱有與被
    告乙○○合資購毒云云，則係迴護被告之語，均不足採信。
    綜上所述，本案事證明確，被告乙○○、甲○○之犯行均堪
    認定，應依法論科。
三、查「安非他命類」（Amphetamine-like）藥品，前經行政院
    衛生署於69年12月8 日衛署藥字第301124號公告禁止輸入、
    製造、販賣，屬於藥事法第22條第1 款所規定之禁藥，嗣經
    同署於79年10月9 日以衛署藥字第904142號公告列入麻醉藥
    品管理條例第2 條第4 款所定「化學合成麻醉藥品」管理，
    惟仍不失其為禁藥之性質，不得非法轉讓。按藥事法第83條
    第1 項法定刑為7 年以下有期徒刑，得併科新臺幣500 萬元
    以下罰金，較毒品危害防制條例第8 條第2 項、第3 項、第
    4 項及其未遂犯之法定刑為重。藥事法第83條第1 項係於93
    年4 月21日修正公布，同年月23日施行，為毒品危害防制條
    例之後法。毒品之範圍尚包括影響精神物質與其製品。而藥
    事之管理，亦非僅止於藥品之管理。又毒品未必係經公告之
    禁藥，禁藥亦未必為毒品。毒品危害防制條例與藥事法二者
    ，並無必然之特別法與普通法關係。故除有轉讓之第二級毒
    品達毒品危害防制條例第8 條第6 項之一定數量，經依法加
    重後之法定刑較藥事法第83條第1 項之法定刑為重之情形外
    ，因藥事法第83條第1 項為後法，且為重法，應優先適用藥
    事法處罰（臺灣高等法院暨所屬法院94年法律座談會刑事類
    提案第8 號結論意旨參照）。本件被告乙○○、甲○○轉讓
    甲基安非他命之數量，僅約淨重0.4 公克，查無證據足認已
    達毒品危害防制條例第8 條第6 項所定之一定數量，是核被
    告二人所為，係犯藥事法第83條第1 項之轉讓禁藥罪。起訴
    書認係成立毒品危害防制條例第8 條第1 項之轉讓第二級毒
    品罪，洵有未洽，惟其基本社會事實同一，於踐行告知程序
    後，逕變更起訴法條。被告乙○○提供禁藥，交由被告甲○○持往交付，渠二人之間，顯有犯意聯絡及行為分擔，均為
    共同正犯。起訴書認為被告甲○○僅成立幫助犯，顯有誤會
    。爰審酌被告二人本身均有施用甲基安非他命惡習，應深知
    甲基安非他命危害人之身心健康匪淺，竟任意轉讓甲基安非
    他命予丙○○供其施用，兼衡其犯罪之動機、目的、手段、
    分工程度、轉讓禁藥之數量、與受讓人之關係及犯罪後之態
    度等一切情狀，分別量處如主文所示之刑，以示懲儆。扣案
    之甲基安非他命1 包（淨重0.1920公克，取0.0008公克鑑驗
    用罄，驗餘淨重0.1912公克），為本案被告二人所轉讓之法
    定違禁物，難認與本案無涉，且無證據足認業已滅失，依「
    主刑與從刑不可分原則」，不論屬於犯人與否，應依刑法第
    38條第1 項第1 款規定宣告沒收之。
四、公訴意旨另以：被告乙○○、甲○○基於接續犯意，由被告
    乙○○於96年9 月7 日晚間，交付甲基非他命1 包（淨重0.
    4090公克，取0.0011公克鑑驗用罄，驗餘淨重0.4079公克，
    起訴書載為毛重0.609 公克）予被告甲○○，由被告甲○○
    著手攜往丙○○之上址住處，為警當場查獲，並扣得上開甲
    基安非他命1 包，因認被告二人此部分亦涉嫌犯罪，且與上
    揭論罪科刑部分有接續犯之實質上一罪關係。惟按：行為人
    原不具犯罪之故意，純因司法警察之設計教唆，始萌生犯意
    ，進而實施犯罪構成要件之行為者，此即所謂「陷害教唆」
    。其係以引誘或教唆犯罪之不正當手段，使原無犯罪故意之
    人，因而萌生犯意實施犯罪行為，再進而蒐集其犯罪之證據
    加以逮捕偵辦，其手段顯然違反憲法對於基本人權之保障，
    且已逾越偵查犯罪之必要程度，對於公共利益之維護並無意
    義，因此所取得之證據資料，應不具有證據能力。故行為人
    原本無轉讓禁藥之意思，因調查犯罪人員之引誘或教唆始起
    意轉讓，即屬「陷害教唆」，不能認為成立轉讓禁藥罪。查
    丙○○於96年9 月7 日12時30分許為警查獲後，同日15時許
    起接受警方詢問，嗣於其人身自由持續受警方拘束期間之同
    日晚間，撥打電話向被告乙○○索討甲基安非他命，被告乙○○始將甲基安非他命交由被告甲○○持至丙○○之上址住
    處而為警查獲等情，均據本院調閱96年度毒偵字第6918號、
    8217號卷查明屬實。公訴人復未能舉證證明被告乙○○、甲○○原即有實施本次轉讓禁藥行為之犯意，應認被告二人係
    純因司法警察之設計教唆，始萌生本次轉讓禁藥犯意，自屬
    「陷害教唆」，揆諸上揭說明，其因此取得之證據資料均無
    證據能力，此部分原應為無罪之判決，惟因公訴人認與上揭
    論罪科刑部分有接續犯之實質上一罪關係，爰不另為無罪之
    諭知，附此敘明。
據上論斷，應依刑事訴訟法第299 條第1 項前段、第300 條，藥
事法第83條第1 項，刑法第11條前段、第28條、第38條第1 項第
1 款，判決如主文。
本案經檢察官謝岳龍到庭執行職務。
中    華    民    國    97    年    6     月    19    日
                  刑事第十五庭  審判長法  官  陳鴻清
                                      法  官  張兆光
                                      法  官  朱嘉川
以上正本證明與原本無異。
如不服本判決，應於送達後10日內向本院提出上訴狀（應敘述具
體理由，並附繕本）。
                                      書記官  陳聖儒
中    華    民    國    97    年    7     月    24    日
附錄本案論罪科刑法條：
藥事法第83條
明知為偽藥或禁藥，而販賣、供應、調劑、運送、寄藏、牙保、
轉讓或意圖販賣而陳列者，處7 年以下有期徒刑，得併科新臺幣
5 百萬元以下罰金。
以犯前項之罪為常業者，處2 年以上10年以下有期徒刑，得併科
新臺幣2 千5 百萬元以下罰金。
犯前二項之罪，因而致人於死者，處7 年以上有期徒刑，致重傷
者，處3 年以上12年以下有期徒刑。
因過失犯第1 項之罪者，處2 年以下有期徒刑、拘役或科新臺幣
30萬元以下罰金。
第1 項及第2 項之未遂犯罰之。


司法院資訊處製作；財團法人民間司法改革基金會備份。
